臺灣板橋地方法院民事判決　八十八年度訴字第二六五號
　　原　　　告　　陳建藏即陳.
　　被　　　告　　甲○○
　　　　　　　　　乙○○
右當事人間請求侵權行為損害賠償事件，本院判決如左：
    主      文
原告之訴及假執行之聲請均駁回。
訴訟費用由原告負擔。
    事      實
甲、原告方面：
  壹、聲明：
      求為判決：
    一、被告應連帶給付原告新臺幣（下同）一百一十萬四千九百九十一元。
    二、被告應連帶給付原告陳建藏六十八萬七千四百八十元，原告陳靜雄四十萬元
        ，原告李陳慧娟四十萬元，及自起訴狀繕本送達最後被告翌日起至清償日止
        ，按週年利率百分之五計算之利息。
    三、願供擔保請准宣告假執行。
    四、訴訟費用由被告連帶負擔。
  貳、陳述：
    一、本件前以陳萬登為原告，起訴請求慰撫金八十萬元及醫療費用三十萬四千九
        百九十一元，不幸陳萬登於民國（下同）八十八年五月二日死亡，依民事訴
        訟法第一百六十八條規定，由其繼承人即配偶陳李草及子女陳靜雄、陳建藏
        、李陳慧娟承受訴訟，惟陳李草於承受訴訟後死亡，再由其繼承人陳靜雄、
        陳建藏、李陳慧娟承受訴訟，又陳萬登因本件車禍於本件起訴後生死亡之結
        果，顯屬情事變更，爰依民事訴訟法第二百五十五條之規定，變更關於慰撫
        金之聲明，被告應連帶給付原告陳建藏慰撫金、殯葬費六十八萬七千四百八
        十元，原告陳靜雄慰撫金四十萬元，原告李陳慧娟慰撫金四十萬元，及自起
        訴狀繕本送達最後被告翌日起至清償日止，按週年利率百分之五計算之利息
        。
    二、被告乙○○與甲○○均係職業駕駛，為從事業務之人，被告乙○○於八十六
        年六月十九日晚間九時三十分許，駕駛車號ＥＷ─一一六號計程車，於應注
        意不得任意併排停車之情形下，能注意竟疏未注意，冒然於台北縣三重市○
        ○○路七十七號前違規併排停車，適被告甲○○駕駛車號ＫＬ─七七九號大
        貨車行經上址，惟被告甲○○於應注意車輛行進中應保持二車併行距離之情
        況下，得注意竟疏未注意，未能保持二車間之適當間距，致在後行駛由陳萬
        登所騎乘車號ＱＶＫ─七七七號輕機車，為閃避被告乙○○違規併排停放之
        計程車，而撞及被告甲○○所駕大貨車之右後車輪，陳萬登並因而受有頭部
        外傷及顱內出血併四肢癱瘓昏迷之重傷害，陳萬登並於八十八年五月二日死
        亡。
    三、按因故意或過失，不法侵害他人之權利者，負損害賠償責任，違反保護他人
        之法律者，推定其有過失，民法第一百八十四條定有明文；又數人共同不法
        侵害他人之權利者，連帶負損害賠償責任，同法第一百八十五條亦有明文。
        因被告乙○○任意違規併排停車，被告甲○○於所駕車輛行進中未保持二車
        間之適當間距，陳萬登因車禍重傷昏迷後生死亡結果，渠等行為與死亡結果
        有相當因果關係，基此，原告依民法第一百九十二條第一項、第一百九十四
        條、第一百九十五條第二項之規定請求被告應連帶負擔損害賠償，其範圍謹
        析述如后：
      (1)醫療費用部分：
        陳萬登生前已支出之醫療費用計三十萬四千九百九十一元，陳萬登對被告關
        於該費用之請求權，依民法第一千一百四十八條規定，由原告陳靜雄、陳建
        藏、李陳慧娟及陳李草共同繼承，而陳李草嗣亦死亡，亦由原告陳靜雄、陳
        建藏、李陳慧娟繼承陳李草本應繼承之部分。
      (2)殯葬費部分：
        原告陳建藏因陳萬登死亡所支出之殯葬費二十八萬七千四百八十元，原告陳
        建藏自得向被告請求。
      (3)慰撫金部分：
        陳萬登前任職於內政部營建署，職稱為幫工程司，無端受被告過失傷害，致
        臥病在床，死亡前已接受醫療一段時間，日常生活起居大部分必須假手他人
        ，增加家中經濟負擔，陳萬登所受之折磨，無論身體或心理方面，均遠超普
        通一般人所能想像，反觀被告等事後未曾一次探望被害人，遑論醫療費用負
        擔補償，故綜合以上陳萬登之經濟、身份、家庭生活及所受之身心痛苦等情
        形以觀，生前請求慰撫金八十萬元，應屬適當，又陳萬登因本件車禍而死亡
        ，依民法第一百九十五條第二項之規定，其繼承人陳靜雄、陳建藏、李陳慧
        娟均得繼承該慰撫金請求權，又依民法第一百九十四條之規定，原告陳靜雄
        、陳建藏、李陳慧娟基於被害人子女之地位，各得請求慰撫金四十萬元。
    四、按被告乙○○辯稱：伊車當時係自三重往五股方向行駛，經過上開地點時，
        因前面路口號誌為紅燈車子很多，車道塞住了，無法前行，並非併排停車等
        語。然查：同案被告甲○○之助手巴政忠在警訊筆錄（詳八十六年偵字第一
        九八二八號卷）中稱：「民生街、中正北路口紅燈亮起」，換言之，橋下來
        之前乃綠燈，此部分甲○○亦稱：「我剛開到那地方，前面剛好紅燈。」，
        換言之，若前已塞滿車子致乙○○之車子不能前行，而必需停等於慢車道上
        ，則甲○○之車應在乙○○之後，蓋前已堵車矣！然案發之現場圖則是甲○
        ○之車在乙○○前，足有三公尺遠，即被告乙○○辯稱早於甲○○在案發地
        點因塞車等待紅燈，豈又停車位置會後於晚到之甲○○而停於宋員車後，足
        證被告乙○○所言並不實在。實則應是被告乙○○違規併排等停旅客，蓋所
        停地點為怡泰遊覽車（俗稱野雞車）公司前，迫使被害人陳萬登不得不繞越
        乙○○之車輛而至內車道為被告甲○○車撞及，致生不幸事故，職是，陳萬
        登之死亡與被告乙○○違規併停及被告甲○○未注意車前狀況等行為有因果
        關係，自應負損害賠償責任。復以證人歐譯文警員作證時證稱：當時伊詢問
        怡泰興遊覽車前之賣香腸小販，小販告知該乙○○所駕計程車乃併排停車等
        語，足證被告乙○○所辯稱等紅燈之語，並不可採。
    五、被告甲○○辯稱：伊當時已踩煞車，車速幾乎為零，陳萬登自後撞及伊車，
        伊並無過失云云，惟查，常理判斷輕型機車自後追撞前車，因受到阻力必然
        往左、右倒地，或因發現將追撞而急踩煞車留下機車煞痕，惟本件卻出現刮
        痕在機車倒地之後，換言之，應是有外力推撞機車，駕駛不穩無法控制機車
        跌倒在地，向前滑行，車身與地面接觸始生刮痕。再者，被告甲○○駕駛之
        車乃四十呎長大型貨櫃車，並自中正橋下來，按理車重加上橋之斜度幫助下
        滑之速度，車速豈可能幾乎為零，是被告部分尚有疑情待查明。
    六、臺灣高等法院刑事案審理時，證人歐譯文證稱：「（問：為何認定是因乙○
        ○車阻擋而造成機車行駛快車道上撞到大貨車？）因我到現場時，怡泰興公
        司前面紅線位置停有烤香腸的機車，而且乙○○後來將車移到接近紅綠燈口
        停車格內」云云。又該臺灣高等法院刑事判決記載：證人歐譯文於民事庭證
        稱有人或小販告知被告乙○○併排停車之方式云云，似已認知現場有一賣香
        腸之小販可能目睹究竟被告乙○○有無併排停車之情事，卻又於判決記載：
        依歐譯文所述，其並未目睹被告乙○○有併排停車之情事，且亦查無其他目
        擊證人可資傳訊證實被告乙○○於本件車禍發生當時係併排停車云云，兩相
        比較，已有理由矛盾之違法。又該刑事判決雖記載：台灣省車輛行車事故覆
        議鑑定委員會函覆請提供雙方車損照片及機車刮痕起點以供鑑定，然雙方均
        無法提供雙方車損照片以供鑑定云云。然查，卷附車禍事故調查報告表記載
        事項第三十八項已有記載各相關車輛受損部位，雖警員使用制式代號加以記
        載，非不能調閱警員之交通事故處理手冊查明相關代號之意義，且系爭機車
        及安全帽於案發後一直存放於案發地點之警局派出所內，亦非不能請員警拍
        攝照片，俾以送鑑定，且證人警員歐譯文於第一審時亦稱：「（問：路面有
        機車倒地之刮痕？）有。都是在外線車道上，現場圖我沒有畫出來」等語，
        則顯然機車刮痕亦非不能交由警員歐譯文詳細繪製送鑑定。然原判決僅以未
        能提出車損照片及刮痕起點，遽為不另送覆議之理由，然車損狀況既關係本
        件車輛撞擊點情形之判斷，且此項鑑定覆議又屬調查被告等有無過失之重要
        依據，且又無不能調查之情事，原判決不予調查竟又未述明合理之理由，亦
        顯有調查未盡之違法。
    七、末查，被告乙○○始終堅詞否認有併排停車之情事，並辯以其當時係因前方
        路口號誌為紅燈，且前方「停滿車輛」，致暫停於慢車道等候號誌轉換為路
        燈後前行云云。而依被告甲○○及證人歐譯文所述，車禍發生當時，現場前
        方三重市○○○路、民生街口之號誌為紅燈，被告甲○○復供稱：「我剛開
        到那地方，前面剛好紅燈，前面停有五、六部小轎車，還沒有轉換為綠燈」
        、「（伊與乙○○之計程車）中間也有停車，撞擊時我車後方也停很多車」
        ，證人歐譯文亦證實車禍當持正值下班時間，現場交通流量極大，似乎可以
        認定乙○○雖有將計程車暫停於車禍現場路邊之事實，只不過因為被告乙○
        ○之計程車之前方停滿車輛，所以認定其並非以「長期停車」意思停駛於該
        處。然依卷附之乙○○之警訊筆錄曾陳稱：當時伊將車暫停於中正北路七十
        五號門前等紅燈，結果「碰」一聲，陳萬登之機車便倒於伊車之「前方」等
        語，而被告甲○○之助手巴政忠則稱：發生車禍時車子已漸踩煞車，車速幾
        乎為零等語，可知被告乙○○之計程車係較被告甲○○之大貨車早到達七十
        五號以前暫停等紅燈，則參諸卷附道路交通事故調查報告表之現場圖大貨車
        及七十五號門牌之相關位置可知，被告甲○○之大貨車之車頭於案發時竟係
        在被告乙○○之計程車（停於七十五號門前）左前方之內側車道十公尺以上
        之處，可見，於被告甲○○到達該處以前，即被告乙○○最初暫停車輛於七
        十五號之時，該內側快車道甚為空曠，倘若如原判決所認定被告乙○○並非
        長久停車，而僅係等紅燈「暫停」，則何以被告乙○○捨內側快車道空曠之
        位置不就，卻要屈就外側車前停滿車輛之位置？何況參閱卷附現場照片，亦
        可知七十五號乃係一家遊覽車公司，則被告乙○○為等紅燈，竟將計程車停
        於車輛及人群來往頻繁遊覽車公司門前，更屬可疑，實則，被告乙○○應係
        停車於旅客往來頻繁之處欲招攬顧客。綜上所陳，被告二人卻因違反交通規
        則致生憾事，自應負民事賠償責任。
  、證據：
      提出醫療費用收據影本五份、醫療費用證明書影本二份、全民健保費用明細影
      本二份、殯葬收據影本五份、殯葬費估價單影本一份、死亡證明書原本一份、
      繼承系統表一份、戶籍謄本三份、內政部營建署服務證明書一份、學業及格證
      書影本一份、畢業證書影本一份、土地所有權狀影本二份、建物所有權狀影本
      二份為證，並聲請訊問證人歐譯文。
乙、被告乙○○方面：
  壹、聲明：
      求為判決：
    一、駁回原告之訴及假執行之聲請。
    二、訴訟費用由原告負擔。
  貳、陳述：
      被告乙○○並沒有併排停車，被告乙○○於案發當時是開計程車，在台北縣三
      重市○○○路之遊覽公司旁等紅燈，聽到聲音才下車，被告乙○○所開之車係
      在最外側車道，右方路邊還有其他車子停放路邊，被告乙○○是聽到有事故的
      聲音，下車來指揮交通，而共同被告甲○○則趕快打電話叫救護車及警察，被
      告乙○○並沒有過失。
  、證據：
      未提出任何書證。
丙、被告甲○○方面：
  壹、聲明：
      求為判決：
    一、駁回原告之訴及假執行之聲請。
    二、訴訟費用由原告負擔。
  貳、陳述：
      被告甲○○並沒有過失，被告甲○○於案發當時係從台北縣三重市○○○路之
      橋上下來，當時停下來等紅燈，被告甲○○聽到聲音，就下來查看，發現陳萬
      登的車子撞到被告甲○○所駕駛之大貨車右後側，被告甲○○當時是將車子停
      在內線車道，係陳萬登駕車追撞被告甲○○所駕駛之大貨車。
  、證據：
      未提出任何書證。
丁、本院依職權調取臺灣高等法院八十九年度交上易字第六號暨本院八十八年度交易
    更字第一號過失傷害刑事卷宗，並囑託臺灣省車輛行車事故覆議鑑定委員會鑑定
    本件車禍肇事之責任。
    理      由
甲、程序方面：
  一、按當事人死亡者，繼承人、遺產管理人或其他依法令應續行訴訟之人，於得為
      承受時，應即為承受之聲明，聲明承受訴訟，應提出書狀於受訴法院，由法院
      送達於他造，民事訴訟法第一百七十五條第一項、第一百七十六條定有明文。
      本件起訴原係以陳萬登為原告，惟陳萬登於本件訴訟程序進行中即八十八年五
      月二日死亡，其配偶陳李草及子女陳建藏、陳靜雄、李陳慧娟為其繼承人，而
      陳李草復於八十九年一月十一日死亡，陳建藏、陳靜雄、李陳慧娟為其繼承人
      ，此有死亡證明書原本一份、戶籍謄本三份、法務部戶役政連結作業系統表一
      份、繼承系統表一份在卷可證，繼承人陳李草、陳靜雄、陳建藏、李陳慧娟於
      陳萬登死亡後，向本院提出書狀聲明承受本件訴訟，嗣並經本院將書狀送達於
      被告，而陳李草復於承受訴訟後死亡，其繼承人陳建藏、陳靜雄、李陳慧娟再
      向本院提出書狀聲明承受訴訟，並經本院將書狀送達於被告，併此敘明。
  二、按訴狀送達，原告不得將原訴變更或追加，但經被告同意者，不在此限，民事
      訴訟法第二百五十五條第一項第一款定有明文；又被告於訴之變更或追加無異
      議，而為本案之言詞辯論者，視為同意變更或追加，民事訴訟法第二百五十五
      條第二項亦有明文。本件前以陳萬登為原告，依民法第一百九十三條第一項、
      第一百九十五條第一項之規定，起訴請求被告連帶給付醫療費用三十萬四千九
      百九十一元及慰撫金八十萬元，嗣陳建藏、陳靜雄、李陳慧娟承受訴訟後，原
      告陳建藏復依民法第一百九十二條第一項之規定，向被告請求殯葬費之支出二
      十八萬七千四百八十元，原告陳建藏、陳靜雄、李陳慧娟並依民法第一百九十
      四條之規定，基於被害人子女之地位，各向被告請求慰撫金四十萬元，而追加
      訴之聲明為被告應再連帶給付原告陳建藏慰撫金及殯葬費六十八萬七千四百八
      十元，原告陳靜雄慰撫金四十萬元，原告李陳慧娟慰撫金四十萬元，及自起訴
      狀繕本送達最後被告翌日起至清償日止，按週年利率百分之五計算之利息，被
      告並無異議而為本案之言詞辯論，揆諸前揭說明，原告所為訴之追加即為合法
      ，附此敘明。
乙、兩造爭執之要旨：
  一、原告主張：被告乙○○與甲○○均係職業駕駛，為從事業務之人，被告乙○○
      於八十六年六月十九日晚間九時三十分許，駕駛車號ＥＷ─一一六號計程車，
      於應注意不得任意併排停車之情形下，能注意竟疏未注意，冒然於台北縣三重
      市○○○路七十七號前違規併排停車，適被告甲○○駕駛車號ＫＬ─七七九號
      大貨車行經上址，惟被告甲○○於應注意車輛行進中應保持二車併行距離之情
      況下，得注意竟疏未注意，未能保持二車間之適當間距，致在後行駛由陳萬登
      所騎乘車號ＱＶＫ─七七七號輕機車，為閃避被告乙○○違規併排停放之計程
      車，而撞及被告甲○○所駕大貨車之右後車輪，陳萬登並因而受有頭部外傷及
      顱內出血併四肢癱瘓昏迷之重傷害，陳萬登並於八十八年五月二日死亡，因被
      告乙○○任意違規併排停車，被告甲○○於所駕車輛行進中未保持二車間之適
      當間距而發生車禍，陳萬登因本件車禍重傷昏迷後生死亡結果，渠等行為與死
      亡結果有相當因果關係，陳萬登生前已支出之醫療費用計三十萬四千九百九十
      一元，並得請求被告連帶給付慰撫金八十萬元，陳萬登對被告關於該醫療費用
      及慰撫金之請求權，依民法第一千一百四十八條、第一百九十五條第二項之規
      定，由原告陳建藏、陳靜雄、李陳慧娟及陳李草共同繼承，嗣陳李草死亡，亦
      由原告陳建藏、陳靜雄、李陳慧娟繼承陳李草本應繼承之部分，另原告陳建藏
      依民法第一百九十二條第一項之規定，得向被告請求殯葬費之支出二十八萬七
      千四百八十元，原告陳建藏、陳靜雄、李陳慧娟並得依民法第一百九十四條之
      規定，基於被害人子女之地位，各得請求慰撫金四十萬元，爰依侵權行為之法
      律關係，請求被告連帶給付原告三人一百一十萬四千九百九十一元，暨被告連
      帶給付原告陳建藏六十八萬七千四百八十元，原告陳靜雄四十萬元，原告李陳
      慧娟四十萬元，及自起訴狀繕本送達最後被告翌日起至清償日止，按週年利率
      百分之五計算之利息等語。
  二、被告乙○○則以：伊並沒有併排停車，伊於案發當時是開計程車，在台北縣三
      重市○○○路之遊覽公司旁等紅燈，聽到聲音才下車，並指揮交通，而共同被
      告甲○○則趕快打電話叫救護車及警察，伊並沒有過失等語。被告甲○○則以
      ：伊於案發當時係從台北縣三重市○○○路之橋上下來，當時停下來等紅燈，
      伊聽到聲音，就下來查看，發現陳萬登的車子撞到伊所駕駛之大貨車右後側，
      係陳萬登駕車追撞伊所駕駛之大貨車，伊並沒有過失等語，資為抗辯。
丙、得心證之理由：
  一、原告主張陳萬登於八十六年六月十九日晚間九時三十分許，騎乘車號ＱＶＫ─
      七七七號輕機車，撞及被告甲○○所駕駛車號ＫＬ─七七九號大貨車之右後車
      輪，陳萬登並因而受有頭部外傷及顱內出血併四肢癱瘓昏迷之傷害，嗣於八十
      八年五月二日死亡之事實，業據原告提出醫療費用收據影本五份、醫療費用證
      明書影本二份、全民健保費用明細影本二份、殯葬收據影本五份、殯葬費估價
      單影本一紙、死亡證明書原本一份為證，復為被告所不爭執，原告之前開主張
      ，自堪信為實在。
  二、原告主張被告乙○○於案發當時，在台北縣三重市○○○路七十七號前違規併
      排停車，致在後行駛由陳萬登所騎乘車號ＱＶＫ─七七七號輕機車，為閃避被
      告乙○○違規併排停放之計程車，而撞及被告甲○○所駕大貨車之右後車輪等
      語，被告乙○○則抗辯稱：伊並沒有併排停車，伊於案發當時是開計程車，在
      台北縣三重市○○○路之遊覽公司旁等紅燈，聽到聲音才下車，並指揮交通等
      語。惟查：
    (1)本院依職權調取臺灣高等法院八十九年度交上易字第六號暨本院八十八年度交
      易更字第一號過失傷害刑事卷宗核閱，證人即填寫該調查報告表之警員歐譯文
      於該刑案第一審調查時證稱：「（問：乙○○的計程車在車禍發生當時是併排
      停車或等紅燈？）應是併排停車，因為離紅綠燈有段距離，離前面紅綠燈大約
      十幾公尺，但我到現場時，並沒有看到計程車」等語（見本院八十八年度交易
      更字第一號案卷八十八年五月三日訊問筆錄），依歐譯文所述，其並未目睹被
      告乙○○有併排停車之情事，實難僅憑被告乙○○之計程車有暫停於車禍現場
      旁路邊之事實，即遽認被告乙○○係駕駛計程車併排停車。況被告乙○○於該
      刑案審理時始終堅詞否認有併排停車之情事，並辯稱其當時係因前方路口號誌
      為紅燈，且前方停滿車輛，致暫停於慢車道等候號誌轉換為綠燈後前行等語，
      而共同被告甲○○於該刑案審理時復供稱：「我剛開到那地方，前面剛好紅燈
      ，前面停有五、六部小轎車，還沒有轉換為綠燈」、「（問：你當時有看到乙
      ○○計程車？）我聽到撞擊聲後，我下車，只記得他的車停在斜過去三公尺距
      離地方，中間還有小客車可以通過的距離，但當時中間也有停車，撞擊時我車
      後方也停很多車」等語，證人歐譯文亦證稱：車禍當時正值下班時間，現場交
      通流量極大等語（均見本院八十八年度交易更字第一號案卷八十八年五月三日
      訊問筆錄），足認被告乙○○確因其前方路口號誌為紅燈，且因正值交通流量
      極大之時刻，其前方及左前方之車輛均於車道暫停，等待號誌轉換為綠燈，致
      其車行受阻，而隨同車陣暫停等待號誌轉換，則陳萬登騎乘輕型機車行經上開
      路段之際，因交通流量極大，該路段上已有眾多車輛逐一暫停等待紅燈，陳萬
      登之行車路線，依通常道路駕駛經驗以觀，可能有如下幾種情形：陳萬登原
      行駛於被告乙○○之計程車後方，因被告乙○○之計程車停在慢車道，致其轉
      往快車道行駛，陳萬登駛至被告乙○○車輛前方受他車阻擋而轉往快車道行
      駛，陳萬登原即行駛在快車道上。倘其事實為第二及第三種情形，依客觀之
      審查，仍不會發生陳萬登因閃躲被告乙○○之計程車致撞及被告甲○○之大貨
      車之結果，則被告乙○○自無須就陳萬登之受傷負過失責任；倘其事實為第一
      種情形，仍應視被告乙○○是否為併排停車而定，倘非併排停車，而僅係等待
      交通號誌之轉換，暫停於慢車道，則已非道路交通安全規則第一百十二條第一
      項第十款所指之違規「併排停車」，自無注意義務違反之情事發生，縱認被告
      乙○○併排停車，然據共同被告甲○○於該刑案第一審調查時供稱：「他（乙
      ○○）的車停在斜過去三公尺距離地方，中間還有小客車可以通過的距離，但
      當時中間也有停車，撞擊時我車後方也停很多車」等語，再參酌附於上開刑事
      案卷之調查報告表現場圖以觀，被告乙○○之計程車與共同被告甲○○之大貨
      車間仍有足夠空間可供陳萬登之機車通過，不致因被告乙○○之計程車併排停
      車，使陳萬登機車不得已而必須行駛於共同被告甲○○之大貨車後方，終而肇
      生本件事故。且本件車禍當時現場之天候為晴天，光線為夜間有照明，路況良
      好並無缺陷，視距良好，此有上開調查報告表（各欄項目明細內容）附於該刑
      事案卷可參，則依經驗法則，應認為在一般情形下，有此同一條件存在時，一
      般機車駕駛人行經該路段時，縱遇有如被告乙○○般之違規併排停車之情形，
      依客觀之審查，仍不會發生如被害人之追撞致受傷之結果，應認被告乙○○該
      違規事實之條件與被害人受傷結果並不相當，不過為偶然之事實而已，亦即，
      被告乙○○之該一違規行為，一般尚不足以發生陳萬登受傷之結果。揆諸上開
      說明，被告乙○○行為與陳萬登死亡結果間即無因果關係可言。
    (2)雖附於該刑事案卷內之道路交通事故調查報告表「肇事經過摘要」欄記載：「
      民眾陳萬登於上記時間於上記地點，因乙○○之違規停車而閃避，致與甲○○
      所駕營大貨車發生車禍」等語，惟證人歐譯文於該刑案第一審時到庭證稱：「
      （問：為何認定是因乙○○車阻擋而造成機車行駛快車道上撞到大貨車？）因
      我到現場時．．怡泰興公司前面紅線位置停有烤香腸的機車，而且乙○○後來
      將車移到接近紅綠燈口停車格內」等語（見本院八十八年度交易更字第一號案
      卷八十八年五月三日訊問筆錄），足認歐譯文並未目睹陳萬登閃躲被告乙○○
      之計程車，而依其上開證詞內容，亦不足以證明陳萬登係因閃躲被告乙○○之
      計程車始行駛於快車道，則其逕自填寫上開肇事經過摘要內容於調查報告表上
      ，自有可議，又本件車禍雖經該刑案偵查時送請臺灣省台北縣區車輛行車事故
      鑑定委員會鑑定，該鑑定結果雖認定被告乙○○「違規併排停車妨礙車輛通行
      」為肇事因素，然該鑑定委員會所為案情分析，主要以「一、警圖聯結車停於
      行駛方向快車道內，輕機車倒於聯結車右後方的慢車道內。二、警方肇事經過
      情形記載，乙○○所駕駛營小客車於慢車道內違規併排停車」為其鑑定意見之
      根據，然該第二項案情分析之不可採，已如前述，至第一項案情分析之事實部
      分，實際上依上開現場圖所示，陳萬登之輕型機車係倒於被告甲○○之大貨車
      右後方之外側快車道上，而非慢車道上。雖上開調查報告表（各欄項目明細內
      容）之事故位置欄係記載９（即慢車道），然證人歐譯文於該刑案第一審調查
      時已更正稱：「（問：你在表上事故位置欄載明是慢車道，是否有誤？）事
      故位置汽車可行駛，並不只是機車才可走」等語（見本院八十八年度交易更字
      第一號案卷八十八年五月三日訊問筆錄），另參酌該刑事案卷所附現場照片以
      觀，可知陳萬登之輕型機車確係倒於外側快車道上，而非如上開案情分析所載
      之慢車道上。準此，臺灣省台北縣區車輛行車事故鑑定委員會就此一重要事實
      ，容有誤認，該鑑定委員會竟憑此誤認之事實，遽而作出被告乙○○之併排停
      車為本件車禍事故發生之原因，實不足採。
    (3)被告乙○○雖經檢察官以其於前開時、地併排停車導致本件車禍等情，而提起
      公訴，惟經本院於八十八年九月十五日以八十八年度交易更字第一號刑事判決
      ，以被告乙○○並無併排停車，且縱認被告乙○○有併排停車，亦與被害人陳
      萬登之受傷並無因果關係為由，判決被告乙○○無罪，嗣並經臺灣高等法院於
      八十九年八月二十二日以八十九年度交上易字第六號刑事判決駁回檢察官之上
      上訴在案，亦有本院八十八年度交易更字第一號刑事判決正本及臺灣高等法院
      八十九年度交上易字第六號刑事判決正本各一份附於前揭刑事案卷可稽，並經
      本院核閱該刑事案卷無訛，而本院依職權再囑託臺灣省車輛行車事故覆議鑑定
      委員會鑑定本件車禍肇事之責任，該覆議鑑定委員會函覆本院略以：「二、依
      警圖標示，機車受損部位在左把手，因無該處受損照片，無法了解係倒地造成
      或與聯結車右後輪接觸造成，又機車右側有無受損亦不詳。三、機車肇事後於
      現場留刮地痕，因該刮地痕位置究係在乙○○營小客車停車位置之左前方或左
      後方不詳，即無法了解當時車禍如何發生。四、本案因無乙○○營小客車併排
      停車之相關位置及前述二點疑點跡證不足，本會無法遽予覆議」等語，此有臺
      灣省車輛行車事故覆議鑑定委員會九十一年九月三日府覆議字第八九一一三三
      號函在卷可憑，又原告所舉證人歐譯文到庭證稱：「（問：對本案有何意見？
      ）關於刮地痕的部分，因為我事後到現場要拍照，結果現場都已經新鋪柏油，
      所以沒有辦法拍照，發生事故當時忘了拍現場照片，所以現在派出所也沒有車
      損的照片，機車本來有放在派出所，後來報廢車輛清理時就清走了。」等語（
      見本院九十一年七月十一日言詞辯論筆錄），則該覆議鑑定委員會鑑定所需之
      跡證已不可得，是以本件車禍肇事責任自無法再經由臺灣省車輛行車事故覆議
      鑑定委員會為詳細之鑑定，而證人歐譯文雖到庭證稱：「當時機車毀損的情形
      ，我沒有印象，當時有訊問現場賣香腸的小販，他說計程車是併排停車，是靠
      店家那邊」等語（見本院八十八年十月十九日言詞辯論筆錄），惟證人歐譯文
      及原告均未能再向本院提出該香腸小販之真實姓名、住址供查證，況證人歐譯
      文於刑案第二審調查時證稱：「我到現場有人告訴我乙○○之計程車併排停車
      ，但不確定是否賣香腸小販」等語（見臺灣高等法院交上易字第六號刑事卷宗
      第三十六頁正面），則證人歐譯文既係聽聞他人陳述而為證述，並非證人歐譯
      文現場目擊被告乙○○有併排停車之行為，且其所聽聞之「他人」究係何人，
      亦不確定，證人歐譯文之上開證詞，究不能為被告乙○○有違規併排停車之證
      明。
    (4)綜上所述，被告乙○○於本件車禍發生當時並無併排停車之行為，原告復無法
      舉證證明被告乙○○有併排停車之行為，被告乙○○所辯稱其並未併排停車，
      係在台北縣三重市○○○路之遊覽公司旁等紅燈等語，尚堪採信，原告主張被
      告乙○○於案發當時，在台北縣三重市○○○路七十七號前違規併排停車乙節
      ，顯屬無據。
  三、原告另主張被告甲○○駕駛車號ＫＬ─七七九號大貨車行經上址，未能保持二
      車間之適當間距，致在後行駛由陳萬登所騎乘車號ＱＶＫ─七七七號輕機車，
      撞及被告甲○○所駕大貨車之右後車輪等語，被告甲○○則抗辯稱其於案發當
      時係從台北縣三重市○○○路之橋上下來，當時停下來等紅燈，係陳萬登駕車
      追撞伊所駕駛之大貨車，伊並沒有過失等語。惟查：
    (1)本院依職權調取臺灣高等法院八十九年度交上易字第六號暨本院八十八年度交
      易更字第一號過失傷害刑事卷宗核閱，本件車禍之發生經過，係陳萬登騎乘上
      開輕型機車於上開時間、地點撞及被告甲○○所駕駛之上開大貨車右後車輪部
      位，致陳萬登人車倒地成傷，此業經被告甲○○、乙○○於該刑案歷次審理時
      供明在卷，並有道路交通事故調查報告表及診斷證明書各一紙附於該刑案卷可
      稽。惟被告甲○○所駕駛之大貨車於遭陳萬登所騎乘之輕型機車撞及前，因前
      方路口號誌為紅燈，同一車道上之前方已停有多部汽車，被告甲○○車即已煞
      車慢慢滑行，車速近乎零等情，業經被告甲○○迭於該刑案之警訊及偵審時供
      陳在卷，並經證人即擔任被告甲○○之助手，當時坐在被告甲○○右座之巴政
      忠於該刑案警訊時證稱：「我與司機甲○○駕駛營業曳引ＫＬ─七七九號車，
      駛在三重市○○○路往蘆洲方向，在中正北路七十五號前，忽然碰一聲，我便
      從後視鏡看見一機車騎士倒地」、「當時中正北路與民生街之十字路口紅燈亮
      起，我們的車子已漸踩煞車，車速幾乎是零ＫＭ」等語（見臺灣板橋地方法院
      檢察署八十六年度偵字第一九八二八號案卷第八頁至第九頁），且肇事現場道
      路之路面上並無何煞車痕跡，此業經證人即當時前往現場處理車禍事故之警員
      歐譯文於該刑案第一審調查時證述明確（見本院八十八年度交易更字第一號案
      卷八十八年五月三日訊問筆錄），並有上開調查報告表之現場圖附於該刑案卷
      可稽，足認陳萬登所騎機車於撞及被告甲○○之大貨車前並無煞車減速之跡象
      ，而被告甲○○亦無因遭陳萬登之機車撞及而驟然煞車之情事。準此，陳萬登
      既係自被告甲○○所駕駛大貨車之右後方前來，而被告甲○○之大貨車當時復
      已處於幾乎暫停之狀態，則被告甲○○對於陳萬登受傷結果之發生，實已無從
      予以注意。亦即，被告甲○○對於陳萬登自其右後方騎車前來撞及其車右後車
      輪之事實，於客觀上應無預見之可能，且對於陳萬登受傷結果之發生，於客觀
      上亦無避免之可能性，至道路交通安全規則第九十四條第三項雖規定：「汽車
      行駛時，駕駛人應注意兩車併行之間隔並隨時採取必要之安全措施」，然衡諸
      該條文所定注意義務之規範目的，應認係指汽車駕駛人與其左右兩側之車輛併
      行時，為避免兩車發生擦撞致生危險，應保持安全之間隔，不得忽而向左或向
      右偏行，致二車之間隔達到易生擦撞而不能保持安全駕車之程度，倘汽車駕駛
      人於駕車時，始終保持直行，並在標線內之車道上行駛，依吾人通常駕駛之社
      會經驗，並無何危險發生之可能時，自可依然始終保持直行，毋須隨時注意左
      右兩側是否有車輛會忽然右偏或左偏與其車擦撞，否則就駕駛行為之社會生活
      相互分工而言，未免失其平衡，不但流於無效率，且易致駕駛人行車時之不安
      全。本件被告甲○○所駕駛之大貨車於上開車禍發生前，係慢慢向前滑行，其
      車速近乎零，亦無向左右偏行之情事，此除經被告甲○○及證人巴政忠於該刑
      案審理時供陳一致無訛外，另參酌上開調查報告表上現場圖所示，被告甲○○
      之大貨車係停在內側車道內，車身並與車道標線平行，並未左右偏，依吾人通
      常駕駛之社會經驗，被告甲○○之駕駛行為應無何危險發生之可能。且據原告
      陳建藏於該刑案第一審調查時陳稱：「我第二天有至現場看，看到中間虛白線
      右大約半尺的距離（地面）有刮痕」、「機車前面之籃子前面部位有凹進去」
      等語（見本院八十八年度交易更字第一號案卷八十八年四月十四日訊問筆錄）
      ，對照本件車禍撞擊部位係被告甲○○大貨車之右後車輪與陳萬登之機車前方
      部位以觀，足見陳萬登應係自被告甲○○所駕駛之大貨車右後方駛至向左偏行
      ，致撞及該大貨車右後車輪。依上開說明，被告甲○○既係直行，並未向右偏
      行，應無違反道路交通安全規則第九十四條第三項所規定「應注意兩車併行之
      間隔，並隨時採取必要之安全措施」之注意義務，至為明確。又本件車禍經該
      刑案偵查時送請臺灣省台北縣區車輛行車事故鑑定委員會鑑定結果，亦未認定
      被告甲○○有違反道路交通安全規則第九十四條第三項所規定「應注意兩車併
      行之間隔，並隨時採取必要之安全措施」或其他注意義務，此有該委員會八十
      七年一月八日北鑑字第八七０一０號鑑定意見書一份附於該刑案卷可稽，益證
      被告甲○○就本件車禍之發生，並無何注意義務違反之情事。
    (2)被告甲○○雖經檢察官以其於前開時、地未保持二車間之適當間距，導致本件
      車禍等情，而提起公訴，惟經本院於八十八年九月十五日以八十八年度交易更
      字第一號刑事判決，以被告甲○○並無違反道路交通規則第九十四條第三項所
      規定「應注意兩車併行之間隔，並隨時採取必要之安全措施」之注意義務為由
      ，判決被告甲○○無罪，嗣並經臺灣高等法院於八十九年八月二十二日以八十
      九年度交上易字第六號刑事判決駁回檢察官之上上訴在案，亦有本院八十八年
      度交易更字第一號刑事判決正本及臺灣高等法院八十九年度交上易字第六號刑
      事判決正本各一份附於前揭刑事案卷可稽，並經本院核閱該刑事案卷無訛，而
      本院依職權再囑託臺灣省車輛行車事故覆議鑑定委員會鑑定本件車禍肇事之責
      任，因該覆議鑑定委員會鑑定所需之跡證已不可得，本件車禍肇事責任自無法
      再經由臺灣省車輛行車事故覆議鑑定委員會為詳細之鑑定，已如前述，而原告
      所提出醫療費用收據影本五份、醫療費用證明書影本二份、全民健保費用明細
      影本二份、殯葬收據影本五份、殯葬費估價單影本一紙、死亡證明書原本一份
      ，均僅能證明陳萬登因本件車禍而受傷，並導致死亡，惟尚無法證明被告甲○
      ○有違反道路交通安全規則第九十四條第三項所規定之注意義務，原告復無法
      舉證以實其說，是以原告主張被告甲○○駕駛車號ＫＬ─七七九號大貨車行經
      上址，未能保持二車間之適當間距，對陳萬登之車禍死亡有過失乙節，洵屬無
      據。
  四、綜上所述，被告乙○○於本件車禍發生當時並無違規併排停車之行為，且被告
      甲○○於案發當時所駕駛之大貨車既係直行，並未向右偏行，應無違反道路交
      通安全規則第九十四條第三項所規定「應注意兩車併行之間隔，並隨時採取必
      要之安全措施」之注意義務，即難認陳萬登所騎機車撞及被告甲○○之大貨車
      ，係因被告乙○○、甲○○之過失所致，原告復無法舉證證明被告二人對本件
      車禍之發生確有過失，原告主張被告乙○○於前揭時、地違規併排停車，被告
      甲○○駕駛大貨車行經上址，未能保持二車間之適當間距，而發生本件車禍，
      並致陳萬登受傷並死亡乙節，顯屬無據，尚難認被告二人不法侵害陳萬登之身
      體權、生命權，從而，原告依侵權行為之法律關係，請求被告連帶給付原告三
      人一百一十萬四千九百九十一元之醫療費、慰撫金，暨被告連帶給付原告陳建
      藏六十八萬七千四百八十元之殯葬費、慰撫金，原告陳靜雄四十萬元之慰撫金
      ，原告李陳慧娟四十萬元之慰撫金，及自起訴狀繕本送達最後被告翌日起至清
      償日止，按週年利率百分之五計算之利息，均屬無據，應予駁回。又原告之訴
      既均經駁回，其假執行之聲請，已失所附麗，爰併予駁回之。
丁、據上論結，本件原告之訴為無理由，依民事訴訟法第七十八條，判決如主文。
中　　　華　　　民　　　國　　九十一　　年　　　十　　　月　　 十七 　　日
                                臺灣板橋地方法院民事第二庭
~B法　　　官　林海祥
右為正本係照原本作成
如對本判決上訴，須於判決送達後廿日內向本院提出上訴狀
中　　　華　　　民　　　國　　九十一　　年　　　十　　　月　　 十七 　　日
~B法院書記官　楊舒惟
